臺灣苗栗地方法院刑事判決　　　　　　　　　　　　　　九十年度訴字第二一六號
　　公　訴　人　臺灣苗栗地方法院檢察署檢察官
　　被　　　告　丙○○
　　指定辯護人　本院公設辯護人丁○○
右列被告因竊盜案件，經檢察官提起公訴（九十年度偵字第一八三五號），本院判決
如左：
    主  文
丙○○竊盜，累犯，處有期徒刑拾壹月。
扣案手電筒壹支沒收。
    事  實
一、丙○○於民國七十年間，曾因偽造有價證券罪經法院判處有期刑一年；於七十年
    間因犯竊盜罪，經法院判處有期刑三月；於七十一年間，因偽造有價證券罪經法
    院判處有期徒刑四年；於八十二年間因違反麻醉藥品管理條例，經法院判處有期
    徒刑三月；於八十三年間，因妨害秩序罪經法院判處有期徒刑四月；於八十四年
    間，則因違反水利法經法院處有期徒刑四月；於八十四年間再因違反麻醉藥品管
    理處罰條例案件，經法院判處有期徒刑四月而接續執行，於八十五年十一月二十
    九日執行完畢；另於八十九年間，因違反同條例等案件，經臺灣新竹地方法院裁
    定應執行有期徒刑一年三月，於八十六年六月十六日縮刑期滿執行完畢。最近一
    次於八十九年間，因故買贓物案件，經本院判處有期徒刑七月確定，八十九年四
    月九日執行完畢，仍不知悛改。
二、丙○○意圖為自己不法之所有，於九十年四月十日凌晨二時三十分許，騎乘其所
    有不詳車號機車，前往如附圖之位於苗栗縣苗栗市○○路一四六二巷「荷蘭村」
    住宅社區前，將機車停於該巷口，再徒步進入該社區伺機而動，果見乙○○所有
    ，停置於該巷十四號前之車號ＨＶ─六二一七號自用小客車左前車窗未關之便，
    遂將其上半身伸入該車內，並持其所有之手電筒探照（起訴書誤載為其尚持有客
    觀上可供兇器使用之之螺絲起子一把），進而竊取車內之汽車測速雷達、車用煙
    灰缸各一只及置於煙灰缸上之新臺幣（下同）五十元硬幣一枚、十元硬幣二枚等
    物。得手後，因該自用小客車之防盜器驟響，乙○○遂自如附圖位於該巷之二號
    住處二樓察看該情，遂大喊小偷並立即下樓，斯時，丙○○已往其停置於該巷口
    之機車處走去，乙○○乃追上前要求其返還上開物品，丙○○依言返還，甚且讓
    乙○○搜查其身上有無其他竊得物品。惟此時位於如附圖所示苗栗市○○路一四
    五七號之鄰居戊○○見狀，亦前往該巷內協助乙○○，同時亦有多名鄰居出面，
    其中並有一人拿出掃刀一把，丙○○見狀，未免自己遭受不測，遂甩開本已抓住
    其手部之乙○○後，棄車跑掉，嗣經附近民眾合力追躡圍捕，始在苗栗縣苗栗市
    ○○路協和醫院前予以逮捕（追捕過程，乙○○左手無名指受有傷害部分未具告
    訴），並報警而扣得其所有供竊盜用之手電筒一支，始查悉上情。
二、案經苗栗縣警察局苗栗分局報請臺灣苗栗地方法院檢察署檢察官偵查起訴。
    理  由
一、訊據被告丙○○對於右揭犯罪事實，矢口否認，辯稱：當天是伊老闆叫伊到新生
    地一帶載某人前去批發蔬菜至南苗市場賣，但伊不知道所要載之人的姓名，因老
    闆說該人會在路口等，惟伊在巷口沒有等到該人，為了慎重起見，就騎車進入該
    巷子，卻撞到被害人乙○○所有車號為ＨＢ－六二一七自用小客車之後保險桿，
    且該車警報器一直響，同時乙○○又在二樓一直叫，伊想要解釋卻因有人拿刀出
    來，伊便往協和醫院方向跑去，並沒有竊盜云云，惟查：
（一）被告丙○○自承於右揭時、地，確有騎機車進入如附圖之苗栗市○○路一四六
      二巷「荷蘭村」社區，且被害人乙○○停置於該巷十四號之前揭汽車防盜器有
      響，伊亦有在該汽車旁查看，乙○○有在其位於該巷二號住處喊叫，並下樓查
      詢，之後在苗栗市○○路協和醫院前遭民眾合力追捕等語（參見本院卷五十、
      九三、一八八頁至一九０頁筆錄），核與被害人乙○○指訴情節（參見本院卷
      八六、八七、八九、一七四、一七七頁筆錄）、證人即鄰居戊○○證述：案發
      當晚伊在位於中正路一四五七號（如附圖所示）住處有見到乙○○自其住處下
      樓，伊跟著到現場，見到他們二人已在巷口附近機車旁拉扯，丙○○一隻手被
      乙○○抓著，另一隻手在發動機車，但未發動，後來丙○○就將乙○○甩開跑
      掉，伊等有去追等語（參見本院卷一０九、一一０、一一四、一八三、一八四
      、一八六頁筆錄）情節均相符合，亦核與查獲本案警員甲○○結證稱：伊在巷
      口發現被告機車等語（參見本院卷一三三頁筆錄）相符，並有被害人乙○○、
      證人戊○○當庭所繪之現場圖二幀附卷可參（附於本院卷九六頁、一二０頁）
      ，足證，於案發時、地，被害人乙○○之汽車防盜器確實有響，且斯時，被告
     騎至該處之機車係停放在該巷口而非乙○○汽車附近亦甚明確，則被告辯稱其
      係因騎車進入該巷子，撞到被害人乙○○所有之前開汽車後保險桿，防盜鈴才
      響，伊始在該汽車旁查看云云，與事實不符，不足憑採。況且被告對其深夜進
      入如附圖巷內「荷蘭村」社區之原因，雖辯稱係老闆要其前往載人云云，惟被
      告對於要搭載之人為何人、委託其前往載人之老闆，竟亦不知其姓名、年齡、
      綽號，實豈人疑竇？況且其自承老闆有名片放在其位於維祥里租屋處一樓客廳
      桌子底下云云（參見本院卷九十三頁筆錄），惟經本院命警借提被告前述維祥
      街一巷二十號租屋處，找尋被告所說之曹姓老闆名片，並無該名片存在一節，
      為其所自承（參見本院卷九八頁筆錄、九九至一百頁警訊筆錄），顯見被告所
      稱前往案發地點是在等人云云，純屬捏造之詞，完全不足採信。從而，被告在
      凌晨二時三十分許之深夜，到如附圖所示之巷內社區現場，在被害人乙○○停
      置之前開汽車旁查看、且該汽車之防盜器亦因此驟響，而聲響之因，亦非被告
      所稱騎機車碰撞云云，則被告在該汽車旁所為何事，應係伺機竊取汽車內之物
      品無訛。
（二）況且，被告趁被害人乙○○車號ＨＶ─六二一七號自用小客車停放在該處，左
      前車窗疏未升起之便，將其上半身深入車內，以其所有手電筒一只探照，並竊
      取測速雷達、車用煙灰缸各一只及、五十元硬幣一枚、十元硬幣二枚等物，得
      手後，當場為乙○○察覺而從被告身上奪回上開物品等情，迭據被害人乙○○
      在警、偵訊及本院調查、審理時指述明確，並有乙○○當庭畫出當時現場被告
      機車位置及被害人汽車位置之前揭現場圖，經核與目擊證人戊○○當庭所畫之
      前述現場圖位置均相符合之現場圖二幀及被害人乙○○贓物認領保管單一紙在
      卷可參。而證人即警員甲○○據報到場後，確實在被告機車前的藍子內，查獲
      手電筒一節，亦經其到庭證述屬實（參見本院卷一三三頁筆錄），並有手電筒
      一只扣案可憑，而該手電筒為被告所有，亦經被告供承在卷（本院卷五二頁筆
      錄）。從而，本案事證明確，被告犯行已經證明。
二、核被告丙○○所為，係犯刑法第三百二十條第一項之竊盜罪。雖公訴人認被告有
    攜帶凶器竊盜，當場為脫免逮捕而對於被害人施加強暴行為，已具備刑法第三百
    二十九條之特別構成要件，應依同法第三百三十條第一項之攜帶凶器強盜罪論處
    等語。惟按犯罪事實，應依證據認定之，無證據不得推定其犯罪事實，刑事訴訟
    法第一百五十四條定有明文。次按竊盜或搶奪，因防護贓物、脫免逮捕或湮滅罪
    證，而當場施以強暴脅迫者，以強盜論，刑法第三百二十九條定有明文。而本罪
    乃屬刑法第三百二十八條之特別構成要件，其犯罪強度、不法及罪責內涵皆比刑
    法第三百二十八條之強盜罪低，因此在解釋刑法第三百二十九條準強盜之構成要
    件時，自當本於例外從嚴之原則加以解釋，且其動機必需係為了防護贓物、脫免
    逮捕或湮滅罪證甚明，否則尚無法以此罪相繩。經查：
（一）查公訴人之所以認被告之竊盜有刑法第三百二十一條之加重事由存在，無非以
      查獲本案之員警甲○○於被告機車前頭之籃子裡扣有螺絲起子一枝，而該起子
      客觀上足以對人之生命、身體造成危險，故屬刑法第三百二十一條第一項第三
      款之「兇器」。惟按，合於前開刑法第三百二十一條第一項第三款之「兇器」
      ，除該物客觀上足以對人之生命或身體造成危險外，尚須行為人於行竊之際攜
      帶該客觀上可為兇器之物為必要。經訊據被告丙○○堅詞否認有何持兇器竊盜
      之事實，辯稱：當晚並無持本案扣案之螺絲起子行竊等語，查，員警甲○○係
      於被告所騎乘之機車籃子中查扣螺絲起子一枝，雖據證人甲○○於本院供證屬
      實（參見本院卷一三三頁筆錄），惟被告之行竊過程業據被害人乙○○於本院
      訊問時則證稱：九十年四月十日凌晨，伊聽到汽車防盜器一直響，遂在樓上見
      到被告拿手電筒在照伊的車，即喊你做什麼，並馬上下樓，看到被告拿手電筒
      在照我的車，他的身體上半身探入我車內，因我車窗未關，並沒有看到起子等
      語（參見本院卷八八頁、一七四頁筆錄），從而，指定辯護人為被告辯護稱：
      案發當時被害人之車窗既未關上，而被告係以上半身進入車內之方式行竊，衡
      情應無使用螺絲起子此等工具之必要，況被害人乙○○亦未親眼目睹被告持該
      起子行竊，而員警甲○○又係於被告所騎乘之機車前頭籃子內查扣螺絲起子，
      因此應認被告行竊時並未攜帶該客觀上可為兇器之螺絲起子；至於被告於機車
      前頭籃子內置放本件扣案之螺絲起子一枝，其原因可能多種，可能被告係為修
      車之用，或修理其他物品之用而置放於機車前頭籃子處，以備不時之需；且螺
      絲起子原即係吾人日常生活中常用之生活工具，尚難僅因被告有竊盜行為，又
      於其所騎乘之機車上查獲本件扣案之螺絲起子一枝，即遽認其係攜帶兇器竊盜
      ；否則員警凡查獲竊盜案件，僅須於行為人所駕駛之交通工具中尋找客觀上可
      為兇器之物，且若有所獲，即足以認定該人係犯刑法第三百二十一條第一項第
      三款之攜帶兇器竊盜罪，此豈是本款之立法原意等語，甚屬有據，足以憑採，
      則公訴人認被告本案係涉犯刑法第三百二十一條第一項第三款、第三百二十條
      之攜帶兇器竊盜罪等語，容有誤認。
（二）另公訴人認被告本案係涉犯之刑法第三百三十條、第三百二十九條之加重準強
      盜罪論，無非以被害人乙○○及證人戊○○指述被告竊盜後為脫免逮捕而當場
      施強暴，且其竊盜行為復有所謂刑法第三百二十一條第一項第三款「攜帶兇器
      」之加重事由存在，故應論以加重準強盜罪為其主要論據，惟承前（一）所述
      ，雖員警甲○○於被告所騎乘之機車前頭籃子查獲本件扣案之螺絲起子一枝，
      惟尚難以此即遽論被告具「攜帶兇器」之加重事由存在，因此縱令被告確有準
      強盜之事實存在，亦應論以刑法第三百二十九條之準強盜罪，尚難以刑法第三
      百三十條、三百二十九條之加重準強盜罪論擬，合先敘明。而被告之行為是否
      屬刑法第三百二十九條之準強盜罪，則需視其有無於竊盜後，為了防護贓物、
      脫免逮捕或湮滅罪證，而當場施以強暴脅迫之行為。訊據被告堅詞否認有何準
      強盜行為，辯稱：案發當時，伊有讓被害人乙○○搜身，之後跑掉是因為有人
      拿刀要砍伊等語，指定辯護人則為被告辯護稱：本案之被告逃逸係為防衛自己
      之生命安全，而非為脫免逮捕、或防護贓物，況縱認被告確係於荷蘭村內將被
      害人之手甩開，惟此等甩開之動作是否該當刑法第三百二十九條準強盜罪之「
      強暴」仍非無任何疑義，蓋依實務見解雖認刑法第三百二十九條準強盜罪之「
      強暴」不須以至使被害人不能抗拒為必要，惟準強盜罪之犯罪強度與強盜罪相
      比，相去甚遠，因此在解釋、適用該罪時，自應本於例外從嚴之原則為之，是
      以單純僅係甩開被害人之手，尚難認係刑法第三百二十九條之準強盜罪論擬等
      語。經查，被害人乙○○自承：案發當晚在荷蘭村內，除取回前揭被告竊得之
      物外，伊因懷疑被告除竊取其煙灰缸及測速器外，尚有竊取被害人之皮夾，因
      此曾經搜一下被告之上身，而被告亦讓被害人搜身，且當時確有一位持鐮刀一
      把共同圍捕被告之鄰居在場（參見本院卷九二頁、一七九頁筆錄），則被告既
      讓被害人搜身，其之後雖然跑掉，原因是否為了防護贓物、脫免逮捕或湮滅罪
      證，非無研求餘地。參以證人戊○○亦證述：案發當晚確實有一持刀之人追捕
      被告等語（參見本院卷一一三頁筆錄），從而，則被告辯稱：被害人說伊拿他
      的皮夾，伊說沒有，有讓他搜身，後來係因為看到一個不知名的人拿刀出來，
      伊才跑的等語，應堪採信。另證人戊○○雖證述有見到被告與告訴人拉扯，惟
      其亦證稱：當時伊到現場，共有二個鄰居，被害人乙○○背對伊等，而丙○○
      係正對伊等，加上後面來了三個鄰居，丙○○看到伊等，即將東西一丟甩開乙○○跑掉等語（參見本院卷一八六頁筆錄），並有當庭表演被告如何甩開被害
      人乙○○之照片三幀在卷可參，則被告雖有甩人之動作，惟參核前述，被告應
      係見到鄰居多人上前，且有人持刀，其情急下之動作，與刑法上之強盜罪相比
      ，強度相去甚遠，因準強盜之解釋、適用，應本於例外從嚴之原則為之，是以
      被告單純僅係甩開被害人之手，尚難認係刑法第三百二十九條之準強盜罪。因
      此指定辯護人認被告之逃逸係為防衛自己之生命安全，而非為脫免逮捕、或防
      護贓物，尚難以刑法第三百二十九條之準強盜罪論擬，縱令被告確係於荷蘭村
      內將被害人之手甩開，惟此等甩開之動作，尚難認係刑法第三百二十九條之準
      強盜罪等語，應足憑採。
（三）參酌上述說明，應認被告縱有竊盜行為存在，惟其竊盜行為並不符合刑法第三
      百二十一條第一項第三款「攜帶兇器」之加重事由，且縱有當場施暴行為存在
      ，其原因亦係為防衛自己之生命、身體安全，並非脫免逮捕或為防護贓物，其
      甩手之動作強度亦未達「強暴」、「脅迫」之程度，從而，被告所犯應係刑法
      第三百二十條第一項之普通竊盜罪，然此與公訴人認定被告犯加重竊盜罪之基
      本社會事實同一，爰依法變更起訴法條。又被告有前述犯罪事實一所載前科及
      刑之執行情形，此有臺灣高等法院檢察署刑事資料簡復表及法務部被告在監在
      押資料表各一份在卷可稽，其於五年內再犯本案有期徒刑以上之罪，係屬累犯
      ，依法應加重其刑。爰審酌被告之素行不佳，已有多次竊盜前科、思不勞而獲
      之動機、侵入住宅社區○○○○段、所得利益、犯後否認犯行態度非常不佳，
      顯不知悔悟及檢察官從重量刑之請求，量處如主文所示之刑，以資儆懲。末查
      ，扣案手電筒一只，係屬被告所有，為其所自承，且為供其犯罪所用之物，應
      依刑法第三十八條第一項第二款規定，予宣告沒收。
據上論斷，應依刑事訴訟法第二百九十九條第一項前段、第三百條，刑法第三百二十
條第一項、第四十七條、刑法第三十八條第一項第二款，判決如主文。
本案經檢察官黃棋安到庭執行職務。
中    華    民    國      九十一      年     二     月      十五        日
                                  臺灣苗栗地方法院刑事第二庭
                                      法  官  黃  賢  婷
右正本證明與原本無異。
如不服本判決，應於送達後十日內向本院提出上訴狀(須附繕本)，上訴於台灣高等
法院台中分院。
                                      書記官  陳  文  聰
中    華    民    國      九十一      年     二     月      十五        日
附錄論罪科刑法條
刑法第三百二十條
意圖為自己或第三人不法之所有，而竊取他人之動產者，為竊盜罪，處五年以下有期
徒刑、拘役或五百元以下罰金。
意圖為自己或第三人不法之利益，而竊佔他人之不動產者，依前項之規定處斷。
前二項之未遂犯罰之。
